臺灣臺南地方法院臺南簡易庭民事判決
110年度南簡字第1028號
原      告  黃文燕  
            黃文貞  
            黃再明  
共      同
訴訟代理人  莊永頡律師
被      告  滙誠第一資產管理股份有限公司

法定代理人  莊仲沼  
訴訟代理人  謝凱傑律師
復  代理人  楊聖文律師
            許哲嘉律師
上列當事人間請求債務人異議之訴事件，於民國110年11月22日
言詞辯論終結，本院判決如下：
    主      文
被告不得執臺灣臺南地方法院93年度促字第45846號支付命令暨
確定證明書對原告聲請強制執行。
原告其餘之訴駁回。
訴訟費用由被告負擔二分之一，餘由原告負擔。 
    事實及理由
壹、程序事項：
    訴狀送達後，原告不得將原訴變更或追加他訴，但擴張或減
    縮應受判決事項之聲明者，不在此限，民事訴訟法第255條
    第1項第3款定有明文。本件原告起訴時原訴之聲明為先位聲
    明：㈠臺灣臺南地方法院110年度司執字第41620號清償消費
    款強制執行事件之強制執行程序應予撤銷。㈡被告不得執臺
    灣臺南地方法院93年度促字第45846號支付命令暨確定證明
    書對原告聲請強制執行；備位聲明：㈠臺灣臺南地方法院110
    年度司執字第41620號清償消費款強制執行事件，就原告黃
    文燕所有臺南市○○區○○段000地號、644地號、645-2地號三
    筆土地，及善化區文正段191建號建物之強制執行程序，應
    予撤銷。㈡被告不得執臺灣臺南地方法院93年度促字第45846
    號支付命令暨確定證明書，於原告繼承被繼承人黃武男之遺
    產範圍外之財產，對原告聲請強制執行。嗣於民國110年10
    月19日具狀變更原訴之聲明為㈠臺灣臺南地方法院110年度司
    執字第41620號清償消費款強制執行事件之強制執行程序應
    予撤銷。㈡被告不得執臺灣臺南地方法院93年度促字第45846
    號支付命令暨確定證明書對原告聲請強制執行。核原告所為
    係縮減應受判決事項聲明，原告之訴訟標的及請求之原因事
    實仍屬相同，揆諸前開說明，自為適法，合先敘明。
貳、實體方面：
一、原告起訴主張：　　
　  被繼承人黃武男於94年5月19日死亡，原告雖為黃武男之繼
    承人，與黃武男為同父異母之兄弟姊妹，素未往來。黃武男
    生前積欠中國國際商業銀行股份有限公司債務，經本院93年
    度促字第45846號支付命令(下稱系爭支付命令)命原告應給
    付56,810元、利息及違約金。中國國際商業銀行股份有限公
    司將上開債權轉讓與本件被告。被告持系爭支付命令，向本
    院聲請執行債務人（即原告黃文燕）所有之不動產，並經本
    院110年度司執字第41620號受理(下稱系爭強制執行程序)。
    系爭支付命令於93年12月23日確定，被告遲至110年5月7日
    始聲請系爭強制執行程序，系爭債權已罹於15年時效而消滅
    ，爰依強制執行法第14條及第15條之規定提起本件訴訟，請
    求法院則一為原告有利之判決。並聲明：㈠臺灣臺南地方法
    院110年度司執字第41620號清償消費款強制執行事件之強制
    執行程序應予撤銷。㈡被告不得執臺灣臺南地方法院93年度
    促字第45846號支付命令暨確定證明書對原告聲請強制執行
    。
二、被告則以：
　  系爭強制執行程序，業經被告於本件訴訟審理時撤回，系爭
    強制執行程序業已終結，原告請求撤銷系爭強制執行程序，
    提起本件債務人異議之訴，係屬無據等語，資為抗辯。並聲
    明：原告之訴駁回。
三、得心證之理由：
  ㈠執行名義成立後，如有消滅或妨礙債權人請求之事由發生，
    債務人得於強制執行程序終結前，向執行法院對債權人提起
    異議之訴，如以裁判為執行名義時，其為異議原因之事實發
    生在前訴訟言詞辯論終結後者，亦得主張之，強制執行法第
    14條第1項定有明文。又強制執行法第14條所定債務人異議
    之訴，係以排除執行名義之執行力為目的，故提起此一訴訟
    之原告，固得請求判決宣告不許就執行名義為強制執行，以
    排除該執行名義之執行力，使債權人無從依該執行名義聲請
    為強制執行，惟如債權人已就債務人之財產聲請強制執行，
    則債務人尚得請求撤銷該強制執行程序，以排除其強制執行
    （最高法院97年度台上字第1578號判決意旨參照）。是債務
    人提起異議之訴，其聲明請求撤銷特定執行事件之執行程序
    ，或請求債權人不得持執行名義對債務人為強制執行，均無
    不可，債務人如僅為前一聲明，而債權人嗣聲請撤回強制執
    行時，因其請求內容無從實現，其訴固難認為有理由，但如
    債務人為後一聲明，因債權人撤回執行，不影響執行名義之
    執行力，對於債務人之請求不生妨礙，法院即不得逕以債權
    人撤回執行為由駁回其請求（最高法院109年度台上字第764
    號判決參照）。
  ㈡系爭支付命令於93年12月23日確定，被告遲至110年5月7日始
    聲請系爭強制執行程序，有被告民事強制執行聲請狀附卷可
    查，是以被告對於黃武男之債權請求權，顯已逾15年之消滅
    時效，是以原告主張系爭支付命令之債權請求權已罹於15年
    消滅時效一節，堪信為真實。
  ㈢時效完成後，債務人得拒絕給付，民法第144條第1項亦有明
    定。又強制執行法第14條所謂消滅債權人請求之事由，係指
    債權人就執行名義所示之請求權，全部或一部消滅而言，例
    如清償、提存、抵銷、免除、混同、債權讓與、債務承擔、
    更改、消滅時效完成、解除條件成就、契約解除或撤銷、另
    訂和解契約，或其他類此之情形（最高法院104年度台上字
    第2502號判決意旨參照）。消滅時效完成後，如債權人依原
    執行名義或債權憑證聲請法院再行強制執行時，亦不生中斷
    時效或中斷事由終止重行起算時效之問題，債務人自非不得
    對之提起債務人異議之訴，以排除該執行名義之執行（最高
    法院89年度台上字第1623號判決參照）。本件被告對黃武男
    之債權請求權時效既已逾15年之消滅時效，業如前述，則原
    告主張被告之債權請求權已罹於時效而消滅，其得為時效抗
    辯並拒絕給付，被告不得執系爭支付命令為執行名義聲請對
    原告強制執行一節，揆諸前開說明，即有理由，應予准許。
　㈣又債務人異議之訴，應於強制執行開始後，強制執行程序終
    結前始得提起，倘強制執行程序已經終結，即無撤銷強制執
    行程序之可言。本件被告持系爭支付命令，對原告聲請強制
    執行，經系爭強制執行程序受理在案，且經被告於110年9月
    17日撤銷強制執行程序等情，有被告民事聲請狀附卷可查。
    依上開說明，系爭強制執行程序已經終結，無撤銷強制執行
    程序可言，原告起訴請求撤銷系爭強制執行程序部分，於法
    不合。
四、綜上所述，系爭支付命令已罹於時效，故本件原告主張被告
    不得執臺灣臺南地方法院93年度促字第45846號支付命令暨
    確定證明書對原告聲請強制執行，為有理由，應予准許。至
    於系爭強制執行程序業經被告予以撤回，故原告主張臺灣臺
    南地方法院110年度司執字第41620號清償消費款強制執行事
    件之強制執行程序應予撤銷，為無理由，應予駁回。
五、本件證據已臻明確，兩造其餘攻擊或防禦方法於判決結果無
    影響，不一一說明。
六、訴訟費用之依據：民事訴訟法第79條。 　　
中　　華　　民　　國　　110 　年　　12　　月　   6　　日
                  臺南簡易庭   法  官    葉淑儀
以上正本係照原本作成。
如不服本判決，應於送達後20日內，向本院提出上訴狀並表明上
訴理由（須附繕本）。如委任律師提起上訴者，應一併繳納上訴
審裁判費。
中　　華　　民　　國　　110 　年　　12　　月　   6　　日
                               書記官    林幸萱